---
title: "Tarea Minería de Datos - Análisis y Predicción de Series Temporales" 
author: "Gerard Chicot Navalls"
date: "28/7/2022"
output: html_document
---

```{r setup, include=FALSE}
knitr::opts_chunk$set(echo = TRUE, warning = FALSE, message = FALSE)
```

```{r}
library(readxl)
library(ggplot2)
library(knitr)
library(forecast)
library(zoo)
```

1. Introducción: Presentación de la serie a analizar.

```{r}
datos <- read_xlsx("Interurbano ferrocarril.xlsx")
datos
```

2. Representación gráfica y descomposición estacional (si tuviera comportamiento
estacional)

```{r}
ferrocarril <- ts(datos[,-1], start= c(2005,1), frequency=12)
ferrocarril_INT <- ts(datos[,2], start= c(2005,1), frequency=12)
ferrocarril_CERC <- ts(datos[,3], start= c(2005,1), frequency=12)

autoplot(ferrocarril) + ggtitle("Numero de viajeros transportados") + xlab("año")+ ylab("Número de viajeros transportados")
```

La serie es estacionaria, vemos como la media es constante.
 
Vemos como hay una pequeña tendencia decreciente hasta el año 2010 y luego 
empieza a crecer poco a poco. 

Si que tiene un comportamiento estacional cada 12 meses. 


```{r}
autoplot(ferrocarril_CERC)

ferrocarril_CERC_COMP <- decompose((ferrocarril_CERC), type=c("multiplicative"))

autoplot(ferrocarril_CERC_COMP, ts.colour = "blue")

knitr::kable(ferrocarril_CERC_COMP$figure, digits =2,caption = "Coef Estacionalidad")

autoplot(ferrocarril_CERC, series="Datos") +
  autolayer(trendcycle(ferrocarril_CERC_COMP), series="Tendencia") +
  autolayer(seasadj(ferrocarril_CERC_COMP), series="Estacionalmente ajustada") + 
   xlab("Año") + ylab("Número") +
  ggtitle("Viajeros Ferrocarril Interurbano") +
  scale_colour_manual(values=c("gray","blue","red"),
                    
  breaks=c("Datos","Estacionalmente ajustada","Tendencia"))

ggseasonplot(ferrocarril_CERC, year.labels=TRUE, year.labels.left=TRUE) + xlab("Mes")+
ylab("Número") + ggtitle("Viajeros Ferrocarril Interurbano")
```

Podemos observar los coeficientes de estacionalidad donde el valor más grande corresponde
al Marzo con un 1.13. Esto significa que hay un 13% más de viajeros en el ferrocarril 
de Cercanias que en la media del año. El coeficiente menor es en Mayo con un valor de 0.72,
esto significa que en ese mes hay un 28% menos de viajeros que en la media del año.

Como podemos ver en la representación gráfica de los valores de la serie, todos los 
años tienen la misma estructura y se ve también que va aumentando el número de turistas cada año.


3. Para comprobar la eficacia de los métodos de predicción que vamos a hacer en los
siguientes apartados reservamos los últimos datos observados (un periodo en las
series estacionales o aproximadamente 10 observaciones) para comparar con las
predicciones realizadas por cada uno de los métodos. Luego ajustamos los modelos
sobre la serie sin esos últimos datos en los siguientes apartados

```{r}
ferrocarril_train <- window(ferrocarril_CERC, end=c(2015,12))
```

4. Encontrar el modelo de suavizado exponencial más adecuado, mostrando una tabla
con los estimadores de los parámetros del modelo elegido. Para dicho modelo,
representar gráficamente la serie observada y la suavizada con las predicciones para
un periodo que se considere adecuado. Mostrar una tabla con las predicciones

```{r}
fit_ferrocarril_CERC <- hw(ferrocarril_train, h=12, seasonal="multiplicative", level = c(80,95))

autoplot(fit_ferrocarril_CERC)

knitr::kable(fit_ferrocarril_CERC, digits =4,caption = "Predicciones ")

fit_ferrocarril_CERC[["model"]]
```

5. Representar la serie y los correlogramas. Decidir que modelo puede ser ajustado.
Ajustar el modelo adecuado comprobando que sus residuales están incorrelados.
(Sintaxis, tablas de los parámetros estimados y gráficos)

```{r}
ggAcf(ferrocarril_train, lag=48)

ggPacf(ferrocarril_train, lag=48)

autoplot(diff(ferrocarril_train,12))+ ggtitle("Viajeros ferrocarril") + xlab("Año") +
ylab("Número")

ggAcf(diff(ferrocarril_train), lag=48)

ggPacf(diff(ferrocarril_train), lag=48)

autoplot(diff(diff(ferrocarril_train),12))+ ggtitle("Viajeros ferrocarril") + xlab("Año") + ylab("Número")

ggAcf(diff(diff(ferrocarril_train),14), lag=48)

ggPacf(diff(diff(ferrocarril_train),14), lag=48)
```
```{r}
fitferrocarril1 <- Arima((ferrocarril_train),c(1,0,1),seasonal=c(0,1,1))
checkresiduals(fitferrocarril1)

fitferrocarril2 <- auto.arima(ferrocarril_train)
checkresiduals(fitferrocarril2)

fitferrocarril3 <- auto.arima(log(ferrocarril_train))
checkresiduals(fitferrocarril3)

knitr::kable(accuracy(fitferrocarril3), digits = 4, caption = "Medias de ajuste")
```

Vemos como todos los modelos están incorrelados y finalmente me he decidido por 
el modelo número 3. Es decir, explica que toda la dependencia que hay en el modelo 
gracias a que el p-value es mayor a 0.05.

6. Escribir la expresión algebraica del modelo ajustado con los parámetros estimados.

```{r}
fitferrocarril3


```

7. Calcular las predicciones y los intervalos de confianza para las unidades de tiempo
que se considere oportuno, dependiendo de la serie, siguientes al último valor
observado. Representarlas gráficamente.

```{r}
predi3 <- forecast(fitferrocarril3,h=12)

autoplot(predi3)
```

8. Comparar las predicciones obtenidas con cada uno de los métodos (suavizado y
ARIMA) con los valores observados que habíamos reservado antes. Conclusiones.

```{r}
autoplot(ferrocarril_CERC) +
  autolayer(forecast(fit_ferrocarril_CERC,h=12), series="suabizado", PI=FALSE) +
  autolayer(forecast(fitferrocarril1,h=12), series="manual", PI=FALSE) +
  autolayer(forecast(fitferrocarril2,h=12), series="automatico", PI=FALSE)+
  autolayer(exp(predi3$mean), series="Logaritmico")+
  ggtitle("Prediciones por diferentes modelos ") + xlab("Año") + ylab("Número") +
  guides(colour=guide_legend(title="Forecast"))
```




